【裁判字號】    98,訴緝,332
【裁判日期】    981216
【裁判案由】    槍砲彈藥刀械管制
【裁判全文】
臺灣板橋地方法院刑事判決             98年度訴緝字第332號
公  訴  人  臺灣板橋地方法院檢察署檢察官
被      告  乙○○
上列被告因違反槍砲彈藥刀械管制條例案件，經檢察官提起公訴
（86年度偵字第15082 號），本院判決如下：
    主  文
本件免訴。
    理  由
一、公訴意旨略以：被告乙○○於民國86年1 月間，在臺北縣新
    店市○○路、中正路口，未經許可，以新臺幣38萬元之價格
    ，出賣可發射子彈具有殺傷力仿奧地利GLOCK 17型半自動手
    槍之改造玩具手槍1 枝（含彈匣1 個）及可供槍枝發射具有
    殺傷力之子彈5 顆予柯哲賢（被訴未經許可無故持有可發射
    子彈具有殺傷力之槍枝部分，業經本院以86年度訴字第2239
    號判決確定）。柯哲賢因其在臺北縣新店市○○路68號所經
    營之商店常遭人恐嚇，為隨身攜帶防身之用，自上開購得時
    起，未經許可，無故持有上開槍彈，於購買當日，在其臺北
    縣中和市○○路271 之2 號15樓先前租屋處試射子彈1 發，
    並自同年2 月間起，攜帶上開槍彈往返於臺北縣中和市○○
    路195 巷3 弄7 號1 樓及臺北縣新店市○○路68號兩地。嗣
    於86年7 月11日上午10時許，在其臺北縣中和市○○路195
    巷3 弄7 號1 樓新租屋處臥房內之電源開關箱中，為警查獲
    ，並扣得柯哲賢所有之上開改造玩具手槍1 枝、彈匣1 個、
    子彈4 顆，因認被告乙○○涉犯槍砲彈藥刀械管制條例第10
    條第1 項之未經許可販賣其他可供發射子彈具有殺傷力之改
    造手槍罪嫌及同條例第11條第1 項之未經許可販賣彈藥罪嫌
    等語。
二、按案件時效已完成者，應諭知免訴之判決，並得不經言詞辯
    論為之，刑事訴訟法第302 條第2 款、第307 條分別定有明
    文。查被告行為後，刑法業於94年2 月2 日修正公布，並於
    95年7 月1 日施行。又按行為後法律有變更者，適用行為時
    之法律，但行為後之法律有利於行為人者，適用最有利於行
    為人之法律，修正後刑法第2 條第1 項定有明文。此條規定
    係規範行為後法律變更所生新舊法律比較適用之準據法，本
    身尚無新舊法比較之問題，於新法施行後，應一律適用新法
    第2 條第1 項之規定，為「從舊從輕」之比較。而刑法第80
    條第1 項修正提高追訴時效期間，該追訴時效期間之修正，
    應屬實體刑罰法律變更，本應依新修正刑法第2 條第1 項比
    較新舊法，惟因刑法施行法第8 條之1 另定有：「於中華民
    國九十四年一月七日刑法修正施行前，其追訴權或行刑權時
    效已進行而未完成者，比較修正前後之條文，適用最有利於
    行為人之規定」，顯為刑法第2 條第1 項之特別規定，自應
    優先適用。據此，關於追訴權時效，修正前刑法第80條第1
    項第3 款及第2 項規定：「追訴權，因左列期間內不行使而
    消滅：二、三年以上、十年未滿有期徒刑者，十年。前項期
    間自犯罪成立之日起算。但犯罪行為有連續或繼續之狀態者
    ，自行為終了之日起算。」；修正後刑法第80條第1 項第2
    款及第2 項規定：「追訴權，因下列期間內未起訴而消滅：
    二、犯最重本刑為三年以上十年未滿有期徒刑之罪者，二十
    年。前項期間自犯罪成立之日起算。但犯罪行為有繼續之狀
    態者，自行為終了之日起算。」；又關於時效停止部分，修
    正前刑法第83條規定：「追訴權之時效，如依法律之規定，
    偵查、起訴或審判之程序，不能開始或繼續時，停止其進行
    。前項時效停止，自停止原因消滅之日起，與停止前已經過
    之期間，一併計算。停止原因繼續存在之期間，如達於第八
    十條第一項各款所定期間四分之一者，其停止原因視為消滅
    」；修正後刑法第83條規定則為：「追訴權之時效，因起訴
    而停止進行。依法應停止偵查或因犯罪行為人逃匿而通緝者
    ，亦同。前項時效之停止進行，有下列情形之一者，其停止
    原因視為消滅：一、諭知公訴不受理判決確定，或因程序上
    理由終結自訴確定者。二、審判程序依法律之規定或因被告
    逃匿而通緝，不能開始或繼續，而其期間已達第八十條第一
    項各款所定期間四分之一者。三、依第一項後段規定停止偵
    查或通緝，而其期間已達第八十條第一項各款所定期間四分
    之一者。前二項之時效，自停止原因消滅之日起，與停止前
    已經過之期間，一併計算」。從而，新法第80條第1 項將時
    效期間大幅拉長，較之舊法規定明顯不利於被告，惟新法第
    83條亦放寬追訴權時效消滅進行之事由，故有關追訴權時效
    之規定，修正前、後之刑法各自有較有利於被告之情形，揆
    諸前揭規定，自應綜合比較時效期間長短及停止原因等相關
    規定後，整體適用最有利於被告之規定。
三、查本件被告行為後，槍砲彈藥刀械管制條例歷經多次修正，
    經比較新舊法適用結果，以行為時之槍砲彈藥刀械管制條例
    第10條第1 項所規定「未經許可製造、販賣或運輸第四條第
    一款所稱其他可發射金屬或子彈具有殺傷力之各式槍砲者，
    處五年以下有期徒刑」、第11條第1 項所規定「未經許可製
    造、販賣或運輸彈藥者，處六月以上五年以下有期徒刑」較
    有利於被告，揆諸上開說明，本件自應適用72年6 月27日修
    正公布之槍砲彈藥刀械管制條例（以下簡稱修正前之槍砲彈
    藥刀械管制條例）第10條第1 項、第11條第1 項之罪論處。
四、被告被訴於86年1 月間（起訴書未記載確實日期，應以86年
    1 月15日為準）涉犯修正前之槍砲彈藥刀械管制條例第10條
    第1 項之未經許可販賣其他可供發射子彈具有殺傷力之改造
    手槍罪嫌及同條例第11條第1 項之未經許可販賣彈藥罪嫌，
    而由公訴人向本院對被告提起公訴，嗣被告於審理中逃匿，
    經本院於86年11月5 日發布通緝，致審判之程序不能繼續，
    依修正前刑法第80條、第83條規定並參照29年院字第1963號
    及司法院釋字第138 號解釋，上開犯罪之法定刑為五年以下
    有期徒刑，其追訴權時效為10年，加計4 分之1 停止期間，
    共為12年6 月，故自其犯罪行為成立之日（即86年1 月15日
    加計12年6 月），並加上檢察官自86年7 月12日開始偵查本
    案，此有臺北市政府警察局中山分局刑事案件移送書上臺灣
    板橋地方法院檢察署收文戳1 枚在卷可佐（86年度偵字第15
    082 號偵查卷宗第1 頁），至本院於86年11月5 日發布通緝
    日止之期間，計3 月又24日，其追訴權之時效應於98年11月
    9 日完成；反之，若依新法第80條第1 項第2 款之規定，被
    告所犯上開罪名之最重本刑為有期徒刑五年，其追訴權時效
    為20年，故自其犯罪行為成立之日（即86年1 月15日），加
    計20年，再加計本案於86年9 月2 日繫屬於本院，此有臺灣
    板橋地方法院檢察署86年9 月2 日甲○金恭86偵15082 字第
    57242 號函文上之本院收狀戳1 枚在卷可參（本院86年度訴
    字第2239號卷第1 頁），迄本院於86年11月5 日發布通緝日
    之期間2 月又3 日，復加計被告因通緝，致本案審判程序不
    能開始，而停止追訴權時效進行持續所達上開追訴權時效期
    間之4 分之1 期間即5 年，被告所犯前開罪嫌之追訴權時效
    至111 年3 月18日始完成。從而，經比較新舊法之規定，舊
    法之規定明顯較有利於被告，依前揭刑法施行法第8 條之1
    規定，應適用被告行為時即舊法第80條、第83條有關追訴權
    時效之規定。故被告所犯前揭罪嫌之追訴權時效應至98年11
    月9 日完成，惟被告迄今仍未緝獲歸案，其追訴權已因時效
    完成而消滅，揆諸前揭說明，本件爰不經言詞辯論，應逕為
    免訴判決之諭知。
五、據上論斷，應依刑事訴訟法第302 條第2 款、第307 條，判
    決如主文。
中    華    民    國    98    年    12    月    16    日
                刑事第十一庭  審判長法  官  張江澤
                                            劉景宜
                                            陳海寧
以上正本證明與原本無異。
如不服本判決，應於判決送達後10日內敘明上訴理由，向本院提
出上訴狀 (應附繕本) ，上訴於臺灣高等法院。其未敘述上訴理
由者，應於上訴期間屆滿後20日內向本院補提理由書「切勿逕送
上級法院」。
                                    書記官  梁宜庭
中    華    民    國    98    年    12    月    17    日


司法院資訊處製作；財團法人民間司法改革基金會備份。
